【裁判字號】    89,上易,742
【裁判日期】    890517
【裁判案由】    竊盜等
【裁判全文】
臺灣高等法院臺南分院刑事判決            八十九年度上易字第七四二號    Ｃ
      上  訴  人
      即  被  告  甲  ○  ○
      上  訴  人
      即  被  告  丙  ○  ○
      右  一  人
      選任辯護人  吳  昆  浦
右上訴人因竊盜等案件，不服臺灣雲林地方法院八十八年度易字第一一六四號中華民
國八十九年二月十六日第一審判決（起訴案號：臺灣雲林地方法院檢察署八十八年度
偵字第三五四六號），提起上訴，本院判決如左：
      主      文
原判決關於丙○○竊盜部分撤銷。
丙○○竊盜，處罰金伍仟元，如易服勞役，以參佰元折算壹日。
其他上訴（即甲○○部分）駁回。
      事      實
一、甲○○意圖營利，於民國（下同）八十八年六月六日晚間十一時許，提供其位於
    雲林縣斗六市○○○路三０一號租住處之二樓，與王杉桂、賴姿吟、乙○○以麻
    將牌賭博金錢，每台新臺幣（下同）五十元，每一底為一百元，每打一圈由甲○○抽頭二百元，甲○○因而收取抽頭金二百元（上開四人賭博部分，業經雲林縣
    警察局斗六分局依社會秩序維護法第八十四條各處新臺幣九千元罰鍰）。迨翌日
    凌晨一時三十五分許，甲○○與乙○○因賭金四百元及先前甲○○積欠乙○○債
    務之事而發生爭吵拉扯，甲○○之妻丙○○在三樓聞聲到二樓後見狀亦加入毆打
    乙○○，雙方三人互毆中均有受傷（甲○○、丙○○傷害乙○○部分及乙○○傷
    害丙○○部分業經各該告訴人撤回告訴，並由臺灣雲林地方法院檢察署檢察官為
    不起訴處分，另乙○○傷害甲○○部分另經原審判決公訴不受理）。詎丙○○意
    圖為自己不法之所有，乘乙○○與甲○○爭吵互毆不注意之際，竊取乙○○置於
    右開麻將桌旁皮包內之支票十四張、存摺二本及行動電話一枝取出，得手後並將
    行動電話一枝藏在其三樓臥房窗戶外之窗台上，另將右開支票十四張及存摺二本
    藏在右開住處某處，均置於自己實力支配之下，復將右開皮包丟棄在隔壁屋後空
    地。嗣乙○○停止與甲○○爭吵後，因找不到右開皮包而報警處理，經警員柳泰
    斌抵達後當場扣得賭具麻將牌一付、墊紙一張、夾子四個、排尺四枝及骰子三顆
    ，復在右址三樓丙○○臥房窗戶外之窗台上找到右開行動電話一枝，又在隔壁屋
    後空地尋獲右開皮包，經乙○○清點後發現短少右開支票十四張及存摺二本，警
    員柳泰斌曉諭在場之人將右開支票十四張及存摺二本拿出來，而乙○○亦表示若
    交出就不提出告訴，丙○○乃上樓將右開支票十四張及存摺二本拿到一樓交還給
    乙○○。
二、案經乙○○告訴（丙○○竊盜部分）及由雲林縣警察局斗六分局報請（甲○○賭
    博部分）臺灣雲林地方法院檢察署檢察官偵查起訴。
      理      由
一、右揭上訴人即被告甲○○意圖營利供給賭博場所之事實，業據被告甲○○於警訊
    、原審及本院審理時均坦承不諱，核與證人王杉桂、賴姿吟、乙○○證述之情節
    相符，此有現場照片二幀附卷可稽，並有右開賭具麻將牌一付、墊紙一張、夾子
    四個、排尺四枝及骰子三顆扣案可證，被告甲○○上開賭博之犯行堪以認定。訊
    據上訴人即被告丙○○則矢口否認有何右揭竊盜犯行，並辯稱：當時伊在三樓聽
    到甲○○與乙○○在二樓吵架，伊下到二樓看見他們在爭吵打架，伊一氣之下，
    就拿起乙○○掉在麻將桌旁地上之皮包，從二樓陽台丟出去，可能當時右開皮包
    之拉鍊沒拉，致裡面的東西掉出來，伊並未將右開皮包內之支票十四張、存摺二
    本及行動電話一枝取出，且警員柳泰斌尋獲右開皮包後，伊又回到二樓打麻將之
    房間在落地窗之角落找到右開支票十四張及存摺二本，伊並未竊取右開皮包之意
    云云。經查：
  (一)右揭被告丙○○竊盜之犯行，業據告訴人乙○○指訴歷歷，並指稱：伊與甲○○
    爭吵互毆後發現伊的皮包不見了，一開始伊與柳泰斌、丙○○有到右址三樓丙○○之臥室找尋，但未找到伊的皮包，當時並未打開窗戶看外面窗台上有無東西，
    後來伊利用丙○○家中之電話撥打伊的行動電話號碼，使得伊的行動電話發出鈴
    聲，才循聲第二次到三樓丙○○之臥室，打開窗戶在外面的窗台上找到伊的行動
    電話等語，雖被告甲○○陳稱：伊在二樓以伊家中之電話撥打乙○○的行動電話
    號碼，再循行動電話發出之鈴聲，在二樓剛上三樓之樓梯轉角窗戶的角落找到乙○○的行動電話云云，然警員柳泰斌證稱：乙○○的行動電話係伊在右址三樓丙○○之臥室窗戶外面的窗台上找到的等語，足見告訴人乙○○的行動電話應係在
    右址三樓被告丙○○之臥室窗戶外面的窗台上被找到。告訴人乙○○放在皮包內
    之行動電話，絕不會自己跑到右址三樓被告丙○○之臥室窗戶外面的窗台上，應
    係該房間之使用人（即丙○○）竊得告訴人乙○○之皮包後，將裡面的行動電話
    藏在右址三樓被告丙○○之臥室窗戶外面的窗台上。然告訴人乙○○與被告甲○○爭吵互毆後，隨即發現告訴人乙○○之皮包不見了，則被告甲○○應無暇將告
    訴人乙○○的行動電話藏在右址三樓被告丙○○之臥室窗戶外面的窗台上，故本
    件將告訴人乙○○的行動電話藏在右址三樓被告丙○○之臥室窗戶外面的窗台上
    之人，應係被告丙○○。
  (二)被告丙○○雖指稱：乙○○第一次會同伊與柳泰斌到三樓找尋皮包時，除了房間
    內以外，也有打開窗戶，但當時窗戶外面的窗台上並無行動電話，伊並未將乙○○的行動電話放在三樓伊之臥室窗戶外面的窗台上云云，其意無非欲否認告訴人
    乙○○的行動電話係被藏在右址三樓被告丙○○之臥室窗戶外面的窗台上，企圖
    推卸竊取告訴人乙○○的行動電話罪責，但告訴人乙○○及警員柳泰斌均證稱：
    伊等第一次到右址三樓丙○○之臥室找尋時，並未打開窗戶，故未找到任何東西
    等語，足見被告丙○○第一次會同告訴人乙○○與警員柳泰斌到三樓被告丙○○
    之臥室找尋告訴人乙○○失竊之物時，告訴人乙○○的行動電話應已被藏在右址
    三樓被告丙○○之臥室窗戶外面的窗台上，只是因告訴人乙○○與警員柳泰斌未
    打開窗戶才未被找到，然被告丙○○卻為上開不實之辯詞，足見其畏罪心虛。
  (三)被告丙○○於八十九年一月十九日原審調查時先供稱：伊係將乙○○的皮包從二
    樓窗戶丟出去云云，然同日稍後又改口供稱：伊係拿乙○○的皮包走到二樓打麻
    將之房間外面的陽台將皮包丟出去云云，可見被告丙○○所辯前後不一，而警員
    柳泰斌於原審證稱：丙○○從二樓將右開支票及存摺拿到一樓交還給乙○○後，
    丙○○還帶伊到二樓指出她是在二樓打麻將之房間地板角落找到右開支票及存摺
    等語，倘被告丙○○上開所辯「伊係在二樓打麻將之房間外面的陽台將乙○○的
    皮包丟出去，但因該皮包之拉鍊沒拉，致裡面的東西掉出來」為真，則在告訴人
    乙○○的皮包拉鍊沒拉之情形下，皮包裡面的支票、存摺及行動電話應會掉落在
    右址二樓打麻將之房間外的陽台才是，告訴人乙○○的右開支票及存摺應非掉在
    被告丙○○所指的右址二樓打麻將之房間地板角落，且告訴人乙○○的行動電話
    更不會落在右址三樓被告丙○○之臥室窗戶外面的窗台上，再參以當時在場之告
    訴人乙○○及證人王杉桂均陳稱：伊等並未看見丙○○將乙○○的皮包丟出去各
    等語，足徵被告丙○○應非將被告乙○○之皮包丟出去，而係先將之藏在右址某
    處，之後將裡面的行動電話藏在右址三樓被告丙○○之臥室窗戶外面的窗台上，
    另將右開支票及存摺藏在他處後，才將告訴人乙○○的皮包丟棄在隔壁屋後空地
    。
  (四)告訴人乙○○指稱：伊與甲○○爭吵互毆後，發現伊的皮包不見了，伊有找過右
    址二樓打麻將之房間裡面及外面的陽台，但都沒找到伊的東西等語，而被告甲○○亦證稱：伊與乙○○爭吵互毆後，乙○○有提到她的皮包不見了，伊有在二樓
    房間內及二樓陽台找過，但沒找到等語，且警員柳泰斌亦證稱：伊據報抵達現場
    時，乙○○說她在二樓發生糾紛後發現她的皮包不見了，伊有找過二樓打麻將之
    房間裡面及外面的陽台，但都沒找到乙○○的皮包，後來先找到乙○○的行動電
    話，伊又在右址隔壁屋後空地尋獲乙○○的皮包，經乙○○清點發現短少右開支
    票及存摺，伊又到二樓裡外找尋，都沒找到支票及存摺，伊在一樓客廳曉諭在場
    之人將右開支票及存摺拿出來，而乙○○亦表示若交出就不提出告訴，丙○○就
    從二樓將右開支票及存摺拿到一樓交還給乙○○，丙○○還帶伊到二樓指出她是
    在二樓打麻將之房間地板角落找到右開支票及存摺，但該處伊之前有找過，並未
    看到支票及存摺等語，被告丙○○既自承其在右址二樓打麻將之房間地板角落找
    到右開支票及存摺時並無人看到，即無證據能證明右開支票及存摺係被告丙○○
    在右址二樓打麻將之房間地板角落所找到，且被告丙○○將右開支票及存摺拿到
    一樓交還給告訴人乙○○之前，被告丙○○於原審所云其找到右開支票及存摺之
    處（即右址二樓落地窗之角落），既經告訴人乙○○、被告甲○○及警員柳泰斌
    找尋過但都未找到，被告丙○○又豈有可能以在二樓落地窗之角落找到右開支票
    及存摺？且被告丙○○於偵查中係供稱：伊係在右址二樓打麻將之房間裡面之麻
    將桌下找到右開支票及存摺云云，顯與其上開所辯不符；故右開支票及存摺應非
    被告丙○○在右址二樓打麻將之房間裡面（不論是落地窗之角落或麻將桌下）所
    找到，而係被告丙○○竊得告訴人乙○○的皮包後，將右開支票及存摺拿出來藏
    在屋內某處，嗣經警員柳泰斌曉諭，且告訴人乙○○亦表示若交出來就不提出告
    訴，被告丙○○才上樓從藏放處取出右開支票及存摺交還給乙○○。
  (五)再參以被告丙○○於偵查中既已坦承：右開支票及存摺係伊從乙○○的皮包中拿
    出來的等語，雖被告丙○○於原審審理時辯稱：係乙○○及柳泰斌教伊這麼說的
    云云，然此不僅為被告乙○○及證人柳泰斌所否認，且被告丙○○亦於原審自承
    ：當乙○○及柳泰斌教伊說「右開支票及存摺係伊從乙○○的皮包中拿出來的」
    時，當場只有伊與乙○○、柳泰斌在場，且伊並未錄音云云，足見被告丙○○於
    偵查中所為之上開自白，應與事實相符，本件告訴人乙○○之皮包（包括裡面的
    行動電話、右開支票及存摺），應係被告丙○○趁告訴人乙○○與被告甲○○爭
    吵之際而竊取之；綜上所述，被告丙○○所辯，顯係事後卸責飾詞，不足採信。
  (六)此外，復有贓物認領保管單一紙在卷足憑。本件被告甲○○、丙○○之事證明確
    ，其二人之犯行應堪認定。
二、核被告甲○○所為，係犯刑法第二百六十八條前段之意圖營利供給賭博場所罪。
    原審就被告甲○○部分援引刑事訴訟法第二百九十九條第一項前段，刑法第二百
    六十八條前段、第四十一條、第三十八條第一項第二款，罰金罰鍰提高標準條例
    第一條前段、第二條之規定，並參酌被告甲○○犯罪動機、目的、手段、品行、
    智識程度、犯後態度、所生危害等一切情狀，量處有期徒刑四月併諭知易科罰金
    之折算標準為以三百元折算一日，及以扣案之賭具麻將牌一付、墊紙一張、夾子
    四個、排尺四枝及骰子三顆，均係被告甲○○所有供其犯罪所用之物，爰依刑法
    第三十八條第一項第二款之規定宣告沒收。本院經核就被告甲○○部分認事用法
    ，均無不當，量刑亦稱妥適。被告甲○○上訴意旨認量刑過重云云，為無理由，
    應予駁回。
三、核被告丙○○所為，係犯刑法第三百二十條第一項之竊盜罪。原審就被告丙○○
    部分予以論罪科刑，並量處有期徒刑六月，固非無見。唯查：本件被告丙○○雖
    有竊取告訴人乙○○皮包內之行動電話一枝、支票十四張、存摺二本等物，惟已
    於當晚全數返還被害人乙○○，乙○○並未因之而損害，情節亦屬輕微，而被害
    人亦於本院審理中表示不予追究，惟原審於科刑時均漏未審酌此情況，僅泛指所
    生危害等一切情狀，顯有未洽。被告丙○○上訴意旨猶執前詞，否認犯罪，雖不
    足採，惟原判決既有可議，自應由本院將原判決關於被告丙○○部分撤銷改判。
    爰審酌被告丙○○純因見告訴人乙○○與其夫甲○○互毆，乃為報復臨時起意竊
    盜，惟當晚已全數返還告訴人乙○○，乙○○並未受有損害，被告丙○○本件情
    節尚屬輕微等情狀，量處如主文第二項所示之刑，並諭知罰金易服勞役之折算標
    準。
據上論斷，應依刑事訴訟法第三百六十八條、第三百六十九條第一項前段、第三百六
十四條、第二百九十九條第一項前段，刑法第三百二十條第一項、第四十二條第二頸
，罰金罰鍰提高標準條例第一條前段、第二條，判決如主文。
本案經檢察官楊治宇到庭執行職務。
中    華    民    國      八十九      年      五      月      十七      日
                                  臺灣高等法院臺南分院刑事第六庭
                                      審判長法官  林    金    村
                                            法官  戴    勝    利
                                            法官  顏    基    典
右正本證明與原本無異。
不得上訴。
                                      法院書記官  呂    嘉    文
中    華    民    國      八十九      年      五      月     十九       日
附錄本判決論罪科刑法條：
刑法第二百六十八條
意圖營利，供給賭博場所或聚眾賭博者，處三年以下有期徒刑，得併科三千元以下罰
金。
刑法第三百二十條
意圖為自己或第三人不法之所有，而竊取他人之動產者，為竊盜罪，處五年以下有期
徒刑、拘役或五百元以下罰金。
意圖為自己或第三人不法之利益，而竊佔他人之不動產者，依前項之規定處斷。
前二項之未遂犯罰之。


司法院資訊處製作；財團法人民間司法改革基金會備份。
